---
title: "ÜLESANNE 2. Graafiteooria"

subtitle: "NTR0390 Algoritmid ja andmestruktuurid. Moodul GRAAFID"

author: "<br>õpilane Toomas Kirsing <br>"

date: "07.10.2022 <br>"


output: 
  html_document:
    toc: true
    toc_depth: 3
    toc_float: 
      collapsed: true
    number_sections: false
    theme: default
---

```{r, message=FALSE, warning=FALSE}
library(igraph)
library(network)
```

# Orienteerimata graaf G

### Graafi moodustamine 

Esitan üliõpilaskoodi (212452) 2nd süsteemis

```{r, message=FALSE, warning=FALSE}
library(R.utils)
a <- as.integer(unlist(strsplit(intToBin(212452),split="")))
```

Sisestan maatriksi ***K*** read ülesandes antud eeskirja järgi

```{r}
row1 <- c(0,a[1],a[2],a[3],a[4],a[5])
row2 <- c(a[1],0,a[6],a[7],a[8],a[9])
row3 <- c(a[2],a[6],0,a[10],a[11],a[12])
row4 <- c(a[3],a[7],a[10],0,a[13],a[14])
row5 <- c(a[4],a[8],a[11],a[13],0,a[15])
row6 <- c(a[5],a[9],a[12],a[14],a[15],0)
matrK <- rbind(row1,row2,row3,row4,row5,row6)
matrK
```

Moodustan naabrusraafi ***G*** funktsiooni ***graph_from_adjacency_matrix()*** abil ja joonestan funktsiooniga ***plot()***:

```{r, out.width='80%', fig.align='center'}
matrG <- graph_from_adjacency_matrix(matrK)
plot(matrG,layout=layout_in_circle, edge.curved=0.2,edge.color="black")
```

### Kaalutud graaf

```{r, message=FALSE, warning=FALSE}
RNGkind(sample.kind="Rounding")
set.seed(212452)
w = as.integer(runif(ecount(matrG),1,10))
edge.attributes(matrG)$weight = w
plot(matrG)$weight
```

# Lühimad teed (Floyd-Warshalli algoritm)

### Algmaatriksid A ja B

```{r, message=FALSE, warning=FALSE}
A <-as.matrix(matrK)
A[!row(A)==col(A)] <- 100
A[ends(matrG, E(matrG))] <- E(matrG)$weight
A[lower.tri(A)] <- t(A)[lower.tri(t(A))]
A
B <-as.matrix(matrK) 
B <-col(B)
print(B)
```

### Vahesammude maatriksid A ja B

```{r, message=FALSE, warning=FALSE}
par(mfrow=c(1,3))
for(i in 1:6){
  A <-as.matrix(matrK)
  A[!row(A)==col(A)] <- 100
  A[ends(matrG, E(matrG))] <- E(matrG)$weight
  A[lower.tri(A)] <- t(A)[lower.tri(t(A))]
  cat('\n','A',i,'=','\n')
  print(A)
  B <-as.matrix(matrK) 
  B <-col(B)
  cat('\n','B',i,'=','\n')
  print(B)
}
```

### Lühimad teed

* Tipust 1 tippu 2:   1 -> 2        pikkus = 8
* Tipust 1 tippu 3:   1 -> 3        pikkus = 5
* Tipust 1 tippu 4:   1 -> 3 -> 4   pikkus = 11
* Tipust 1 tippu 5:   1 -> 3 -> 5   pikkus = 10
* Tipust 2 tippu 3:   2 -> 3        pikkus = 7
* Tipust 2 tippu 4:   2 -> 3 -> 4   pikkus = 13
* Tipust 2 tippu 5:   2 -> 3 -> 5   pikkus = 12
* Tipust 3 tippu 4:   3 -> 4        pikkus = 6
* Tipust 3 tippu 5:   3 -> 5        pikkus = 5
* Tipust 4 tippu 5:   4 -> 5        pikkus = 1

### Visualiseeritud lühimad teed

```{r, message=FALSE, warning=FALSE}
par(mfrow=c(1,3))
for(i in 1:4){
  for(j in (i+1):5){
    E(matrG)$color <- "grey"
    E(matrG)$width <- 1
    sp <- get.shortest.paths(matrG,V(matrG)[i],V(matrG)[j])$vpath[[1]]
    plot(matrG, edge.curved=0,edge.color="grey",layout=layout_in_circle,edge.label=E(matrG)$weight,edge.label.cex=1.5,vertex.size=20,edge.arrow.size = 0.5)
    E(matrG, path=sp)$color <- 'red'
    plot(matrG,add=TRUE, edge.curved=0,layout=layout_in_circle,vertex.size=20,edge.arrow.size = 0.5)
    title(paste("tipust",i,"tippu",j))
  }
}
```

# Kasutatud allikad

* Kaalutud graaf: https://stackoverflow.com/questions/33813835/assigning-edge-weight-to-an-igraph-object-in-r
* Harjutustund 2: https://moodle.taltech.ee/pluginfile.php/453697/mod_resource/content/22/Harj2_2022.html#L%C3%BChima_tee_leidmine_(Floyd-Warshalli_algoritm)