---
title: "ÜLESANNE 1. Graafid"

subtitle: "NTR0390 Algoritmid ja andmestruktuurid. Moodul GRAAFID"

author: "<br>õpilane Toomas Kirsing <br>"

date: "23.09.2022 <br>"


output: 
  html_document:
    toc: true
    toc_depth: 3
    toc_float: 
      collapsed: true
    number_sections: false
    theme: default
---
 
<br>
Graafiteooria ülesannete lahendamiseks tarkvara R ja RStudio abil on vaja installida lisapaketid ***igraph*** ja ***network*** ning aktiveerida neid 

```{r, message=FALSE, warning=FALSE}
library(igraph)
library(network)
```

# Orienteeritud graaf

### Graafi moodustamine 

Esitan üliõpilaskoodi (212452) 2nd süsteemis

```{r, message=FALSE, warning=FALSE}
library(R.utils)
a <- as.integer(unlist(strsplit(intToBin(212452),split="")))
```

Sisestan maatriksi ***K*** read ülesandes antud eeskirja järgi

```{r}
matrK <- rbind(a[1:5],a[6:10],a[c(11:12,1:3)],a[4:8],a[9:13])
matrK
```

Moodustan graafi funktsiooni ***graph_from_adjacency_matrix()*** abil ja joonestan funktsiooniga ***plot()***:

```{r, out.width='80%', fig.align='center'}
g <- graph_from_adjacency_matrix(matrK)
plot(g,layout=layout_in_circle, edge.curved=0.2,edge.color="black")
```

### Intsidentsusmaatriks

Orienteeritud graafi intsidentsusmaatriks:
```{r}
netw <- as.network.matrix(matrK,mode="directed", loops=TRUE)
matrI <- as.matrix(netw,matrix.type="incidence", loops=TRUE)
nodes_loops <- as.matrix(get.edgelist(g))[which_loop(g)==TRUE,1]
if(is.matrix(matrI[nodes_loops,colSums(abs(matrI))==0])==FALSE){
  matrI[nodes_loops,colSums(abs(matrI))==0] <- 1
} else {
  diag(matrI[nodes_loops,colSums(abs(matrI))==0]) <- 1
}

matrI 
```

### Graafi servade ja tippude loendid

Graafi servade loend kasutades funktsiooni ***get.edgelist()***:
```{r}
get.edgelist(g, names = 1)

```

Graafi naabrustippude loend funktsioonist ***get.adjlist()***:
```{r}
get.adjlist(g,mode = "out")

```

### Graafi tihedus

Definitsiooni järgi orienteeritud graaf on tihe (*dense*) siis, kui servade arv on täisgraafi servade
arvuga $|V|^2$ lähedasem, ja graaf on hõre (*sparse*) siis, kui servade arv on tippude arvuga $|V|$ lähedasem. 

Antud graafi servade arv:
```{r}
gsize(g)
```

Antud graafi servade arv 19 on rohkem lähedane täisgraafi servade arvuga $|V|^2$ =25, kui tippude arvuga $|V|$ =5, seega antud graaf on tihe.

### Graafi tippude astmed

Orienteeritud graafi tipu väljundastmed:
```{r}
degree(g,mode = "out")
```

Orienteeritud graafi tipu sisendastmed:
```{r}
degree(g,mode = "in")
```

**Loeng 1 Omadus 1:** Orienteeritud graafi korral graafi tippude sisend- ja väljundastmete summad on omavahel võrdsed ning võrduvad graafi servade arvuga:
```{r}
sum(degree(g,mode = "out")) # tippude väljundastmete summa
sum(degree(g,mode = "in")) # tippude sisendastmete summa
gsize(g) # graafi servade arv
```

Omadus on kehtiv.

### Isoleeritud ja rippuvad tipud

Orienteeritud graafi korral rippuvate ja isoleeritud tippude leidmiseks alguses lihtsustame graafi, eemaldades graafist kõik silmused.
```{r, out.width='80%', fig.align='center'}
g1 <- simplify(g, remove.multiple = TRUE, remove.loops = TRUE,
  edge.attr.comb = igraph_opt("edge.attr.comb"))
plot(g1,layout=layout_in_circle, edge.curved=0.2,edge.color="black")
```

**Isoleeritud tipud:** tipud, millega intsidenseid servi pole (pärast silmuste eemaldamist summaarne aste on 0) on isoleeritud tipud.
```{r}
d_all <- degree(g1,mode = "all")
d_all
which(d_all==0) #isoleeritud tipud
```

Antud graafi korral isoleeritud tipud puuduvad

**Rippuvad tipud:** tipud ainult ühe naabertipuga on rippuvad tipud. Rippuva tipu korral, kas korraga sisend- ja väljundastmed on ühed, või sisendaste = 1 ja väljundaste = 0, või sisendaste = 0 ja väljundaste = 1. Kasutame naabertippude loendit, suunda arvestamata (mode = "all") ja kui seos on kahesuunaline, võtame arvesse naabreid ainult ühekorselt 
```{r}
neighbour_all=lapply(get.adjlist(g1,mode = "all"), unique)
neighbour_all

```

siis tippude naabrite arvud:
```{r}
neighbour_nmbr=lengths(neighbour_all)
neighbour_nmbr
```


Kontrollime naabreid: rippuval tipul on ainult üks naaber
```{r}
which(neighbour_nmbr==1)
```

Antud graafil puudub rippuv tipp.

# Orienteerimata graaf

### Graafi moodustamine 

Orienteerimata lihtgraafi korral graafi naabrusmaatriks ***K*** on sümmeetriline ja tema peadiagonaalil on nullid.

```{r, message=FALSE, warning=FALSE}
library(R.utils)
a <- as.integer(unlist(strsplit(intToBin(212452),split="")))
row1 <- c(0,a[1],a[2],a[4],a[7],a[11])
row2 <- c(a[1],0,a[3],a[5],a[8],a[12])
row3 <- c(a[2],a[3],0,a[6],a[9],a[13])
row4 <- c(a[4],a[5],a[6],0,a[10],a[14])
row5 <- c(a[7],a[8],a[9],a[10],0,a[15])
row6 <- c(a[11],a[12],a[13],a[14],a[15],0)
matrK <- rbind(row1,row2,row3,row4,row5,row6)
matrK
```

Moodustan graafi funktsiooni ***graph_from_adjacency_matrix()*** abil ja joonestan funktsiooniga ***plot()***:

```{r, out.width='80%', fig.align='center'}
g <- graph_from_adjacency_matrix(matrK, mode="undirected")
plot(g,layout=layout_in_circle, edge.color="black")
```

### Intsidentsusmaatriks

Orienteerimata graafi intsidentsusmaatriks:
```{r}
netw <- as.network.matrix(matrK,directed = F, loops=F)
matrI <- as.matrix(netw,matrix.type="incidence", loops=F)

matrI 
```

### Graafi servade ja tippude loendid

Graafi servade loend:
```{r}
get.edgelist(g, names = 1)

```

Graafi naabrustippude loend:
```{r}
get.adjlist(g,mode = "all")

```

### Graafi tihedus

Definitsiooni järgi orienteerimata graaf on tihe (*dense*) siis, kui servade arv on täisgraafi servade
arvuga $|V|*(|V|-1)/2$ lähedasem, ja graaf on hõre (*sparse*) siis, kui servade arv on tippude arvuga $|V|$ lähedasem. 

Antud graafi servade arv:
```{r}
gsize(g)
```

Antud graafi servade arv 10 on rohkem täisgraafi servade
arvuga $|V|*(|V|-1)/2$ =10 lähedane, kui tippude arvuga $|V|$ =5, seega antud graaf on tihe.



### Graafi tippude astmed

Orienteerimata graafi tipu astmed:
```{r}
degree(g,mode = "all")
```

***Loeng 1 Omadus 2:*** Orienteerimata graafi korral tippude astmete summa on kaks korda
suurem kui graafi servade arv
```{r}
sum(degree(g,mode = "all")) # tippude astmete summa
gsize(g) # graafi servade arv
```

Omadus kehtib.

### Isoleeritud ja rippuvad tipud

Orienteerimata graafi korral rippuvate ja isoleeritud tippude leidmiseks vaatame graafi tippude astmed, mis näitavad tipuga intsidentsete servade arvu 

```{r}
degree(g) # näitab iga tipuga intsidentsete servade arvu

```

**Isoleeritud tipud** on tipud, millega itsidenseid servi pole ehk tipu aste on 0. Antud graafis isoleeritud tipud puuduvad:
```{r}
which(degree(g)==0) #isoleeritud tipud
```

Isoleeritud tipud puuduvad

**Rippuvad tipud** on ainult ühe naabertipuga tipud ehk tipu aste on 1. 

Antud graafi korral rippuvad tipud puuduvad:
```{r}
which(degree(g,mode = "all")==1)
```

Rippuvad tipud puuduvad

# Graaf etteantud tippude astmetega

Tippude astmetega 2, 1, 2, 4, 5, 2 graaf eksisteerib ja seda on võimalik joonestada:
```{r, out.width='80%', fig.align='center'}
plot(sample_degseq(c( 2, 1, 2, 4, 5, 2),method="vl"),layout=layout_in_circle)
 
```

# Täisgraafi moodustamine

Täisgraafi ***n*** tipul moodustame funktsiooniga ***make_full_graph(n)***:

## a)

### Graaf a+6

a = 2, tippe peab olema 8:

```{r, out.width='80%', fig.align='center'}
gf <- make_full_graph(8)
plot(gf)
```

### Tippude astmed

Antud graafi kõikide tippude astmed on 7: 

```{r}
degree(gf,mode = "all")
```

### Servade arv

Antud graafi servade arv on 28:

```{r}
gsize(gf)
```

## b)

### Graaf a+b+6

a = 2, b = 5, linnu peab olema 13, teesid peab olema iga vahel 3:

Sellist graafi ei leidu.

# Kasutatud materjal

Õppematerjal moodles. Etteantud vormistuse näidis.



